【裁判字號】    98,訴,37
【裁判日期】    980123
【裁判案由】    違反毒品危害防制條例
【裁判全文】
臺灣嘉義地方法院刑事判決                98年度訴字第37號
公  訴  人  臺灣嘉義地方法院檢察署檢察官
被      告  甲○○
                    （現於臺灣嘉義監獄鹿草分監執行中）
上列被告因違反毒品危害防制條例案件，經檢察官提起公訴（九
十七年度毒偵字第一七０九號），本院合議庭裁定由受命法官以
簡式程序進行審理，判決如下：
    主  文
甲○○施用第一級毒品，累犯，處有期徒刑壹年參月；扣案之第
一級毒品海洛因壹包（驗餘淨重零點零陸捌公克），沒收銷燬之
；扣案上開毒品外包裝袋壹個、注射針筒壹支，均沒收。
    犯 罪 事 實
一、甲○○前於民國八十九年間因施用毒品案件，經本院以八十
    九年度毒聲字第九三六號裁定令入勒戒處所施以觀察勒戒後
    ，認有繼續施用毒品之傾向，再以八十九年度毒聲字第一一
    七八號裁定令入戒治處所施以強制戒治，嗣經本院以九十年
    度毒聲字第十七號裁定停止強制戒治，所餘期間付保護管束
    ，後經本院以九十年度毒聲字第四四六號裁定撤銷停止戒治
    ，令入戒治處所施以強制戒治，迄九十一年一月二十八日執
    行完畢。又於九十三年間，因施用毒品案件，經本院以九十
    三年度訴字第二四六號判處應執行有期徒刑一年二月確定；
    另因竊盜案件，經本院以九十三年度簡上字第一七六號判處
    有期徒刑三年確定，上開二罪經定其應執行刑為有期徒刑四
    年二月，再經裁定減刑為應執行有期徒刑三年六月，迄九十
    六年十一月二十三日縮刑期滿執行完畢。仍不知悔改，另起
    施用第一級毒品及第二級毒品之犯意，於九十七年十月二十
    八日十九時許，在其位在嘉義市○區○○街一八九巷十號住
    處內，以將海洛因及甲基安非他命混同置入針筒內摻水注射
    之方式，施用第一級毒品海洛因及第二級毒品甲基安非他命
    乙次。嗣於同年月二十九日十四時三十分許，在嘉義市○○
    街四十九巷十六號為警搜索查獲，並扣得海洛因一包（驗餘
    淨重0.0680公克），及其所有供其施用海洛因、甲基安非他
    命所用之注射針筒一支，再於同日十七時十分許為警採其尿
    液送驗，其結果呈可待因陽性、嗎啡陽性及甲基安非他命陽
    性反應，始知上情。
二、案經嘉義縣警察局移請臺灣嘉義地方院檢察署檢察官偵查起
    訴。
    理  由
一、訊據被告甲○○對於上開犯罪事實坦承不諱（見本院卷第27
    頁、第34頁、第36頁），並有臺灣嘉義地方法院檢察署檢察
    官實施逕行搜索指揮書、嘉義縣警察局刑警大隊扣押筆錄、
    扣押物品目錄表、扣押物品收據、扣押書各乙份在卷可佐，
    復有注射針筒一支扣案可憑；參以於九十七年十月二十九日
    十七時十分許，為警採其尿液送驗，其結果呈可待因陽性、
    嗎啡陽性反應（按施用海洛因後，經人體之水解代謝作用，
    會呈嗎啡陽性反應）及甲基安非他命陽性反應等情，亦有代
    號與真實姓名對照表、詮昕科技股份有限公司濫用藥物檢驗
    報告各乙紙在卷可稽。此外，九十七年十月二十九日查獲時
    扣案之疑似海洛因一包，確含海洛因成分驗餘淨重0.0680公
    克等情，亦有行政院衛生署草屯療養院鑑定書乙份在卷可佐
    ，均足資擔保被告於本院審理時所為之上開任意性自白確與
    事實相符，應堪採信。而按毒品危害防制條例於九十二年七
    月九日修正公布，自九十三年一月九日施行，其中第二十條
    、第二十三條將施用毒品之刑事處遇程序，區分為「初犯」
    及「五年內再犯」、「五年後再犯」。依其立法理由之說明
    ：「初犯」，經觀察、勒戒或強制戒治後，應為不起訴處分
    或不付審理之裁定；經觀察、勒戒或強制戒治執行完畢釋放
    後，「五年內再犯」者，因其再犯率甚高，原實施之觀察、
    勒戒及強制戒治既已無法收其實效，爰依法追訴或裁定交付
    審理。至於經觀察、勒戒或強制戒治執行完畢釋放後，「五
    年後再犯」者，前所實施之觀察、勒戒或強制戒治已足以遮
    斷其施用毒品之毒癮，為期自新及協助其斷除毒癮，仍適用
    「初犯」規定，先經觀察、勒戒或強制戒治之程序。從而依
    修正後之規定，僅限於「初犯」及「五年後再犯」二種情形
    ，始應先經觀察、勒戒或強制戒治程序。倘被告於五年內已
    再犯，經依法追訴處罰，縱其第三次（或第三次以上）再度
    施用毒品之時間，在初犯經觀察、勒戒或強制戒治執行完畢
    釋放五年以後，已不合於「五年後再犯」之規定，且因已於
    「五年內再犯」，顯見其再犯率甚高，原實施觀察、勒戒或
    強制戒治，已無法收其實效，即應依該條例第十條處罰（最
    高法院九十七年度第五次刑事庭會議決議意旨參照）。查被
    告前於八十九年間因施用毒品案件，經本院以八十九年度毒
    聲字第九三六號裁定令入勒戒處所施以觀察勒戒後，認有繼
    續施用毒品之傾向，再以八十九年度毒聲字第一一七八號裁
    定令入戒治處所施以強制戒治，嗣經本院以九十年度毒聲字
    第十七號裁定停止強制戒治，所餘期間付保護管束，後經本
    院以九十年度毒聲字第四四六號裁定撤銷停止戒治，令入戒
    治處所施以強制戒治，迄九十一年一月二十八日執行完畢。
    又於九十三年間，因施用毒品案件，經本院以九十三年度訴
    字第二四六號判處應執行有期徒刑一年二月確定；另因竊盜
    案件，經本院以九十三年度簡上字第一七六號判處有期徒刑
    三年確定，上開二罪經定其應執行刑為有期徒刑四年二月，
    再經裁定減刑為應執行有期徒刑三年六月，迄九十六年十一
    月二十三日縮刑期滿執行完畢等情，有其臺灣高等法院被告
    前案紀錄表乙份在卷可參，其於強制戒治執行完畢後五年內
    曾再犯施用毒品罪，且經法院判處罪刑確定，被告此次施用
    毒品犯行雖係於其前受強制戒治完畢五年後所再犯，揆諸上
    開說明，仍應依毒品危害防治條例第十條處罰。是本件事證
    明確，被告施用海洛因及甲基安非他命犯行，至堪認定，應
    依法論科。
二、按海洛因、甲基安非他命分別屬毒品危害防制條例所定之第
    一級、第二級毒品，故核被告甲○○所為，係犯毒品危害防
    制條例第十條第一項、第二項之施用第一級、第二級毒品罪
    ；其施用前、後持有海洛因及施用前持有甲基安非他命之低
    度行為，均為施用之高度行為所吸收，均不另論罪。被告以
    一行為同時觸犯上開施用第一級毒品罪及施用第二級毒品罪
    ，為想像競合犯，應從一重之施用第一級毒品罪處斷；而公
    訴意旨認被告上開二罪，應分論併罰，容有未洽，附此敘明
    。又被告前於九十三年間，因施用毒品案件，經本院以九十
    三年度訴字第二四六號判處應執行有期徒刑一年二月確定；
    另因竊盜案件，經本院以九十三年度簡上字第一七六號判處
    有期徒刑三年確定，上開二罪經定其應執行刑為有期徒刑四
    年二月，再經裁定減刑為應執行有期徒刑三年六月，迄九十
    六年十一月二十三日縮刑期滿執行完畢等情，業如上述，其
    於五年內故意再犯本件有期徒刑以上之罪，為累犯，應依刑
    法第四十七條第一項加重其刑。爰審酌被告前有違反麻醉藥
    品管理條例、竊盜、侵占、搶奪、毒品危害防制條例前科之
    素行，國中畢業之智識程度，前曾因施用毒品而經觀察、勒
    戒及強制戒治程序，竟未思悔改，另起意再為上開施用毒品
    犯行，顯然缺乏禁絕毒害決心，並衡酌被告施用毒品之種類
    、次數及其為警查獲毒品之數量，再考量施用毒品犯行係屬
    戕害自身健康之行為，尚未危害他人，且被告於本院審理中
    坦承犯行，其犯後態度尚稱良好等一切情狀，量處如主文所
    示之刑，以資懲儆。
三、扣案之疑似海洛因毒品一包，確含海洛因成分，業如上述，
    應依毒品危害防制條例第十八條第一項前段規定沒收銷燬之
    ；而上開毒品外包裝袋一個、注射針筒一支，固非專供施用
    毒品所用之器具，然均為被告所有，且分別係供包裝及施用
    上開毒品所用之物，業據被告供承在卷，爰依刑法第三十八
    條第一項第二款規定宣告沒收。
據上論斷，應依刑事訴訟法第二百七十三條之一第一項、第二百
九十九條第一項前段，毒品危害防制條例第十條第一項、第二項
、第十八條第一項前段，刑法第十一條、第五十五條、第四十七
條第一項、第三十八條第一項第二款，判決如主文。
本案經檢察官陳則銘到庭執行職務。
中    華    民    國     98    年    1   月    23     日
                       刑事第五庭  法  官  曾宏揚
以上正本證明與原本無異。
如不服本判決應於收受判決後10日內向本院提出上訴書狀，並應
敘述具體理由；其未敘述上訴理由者，應於上訴期間屆滿後20日
內向本院補提理由書（均須按他造當事人之人數附繕本）「切勿
逕送上級法院」。
中    華    民    國     98    年    1   月    23     日
                                   書記官  陳慶昀
附錄論罪科刑法條：
毒品危害防制條例第10條
施用第一級毒品者，處 6 月以上 5 年以下有期徒刑。
施用第二級毒品者，處 3 年以下有期徒刑。


司法院資訊處製作；財團法人民間司法改革基金會備份。
